【裁判字號】    97,再,45
【裁判日期】    970915
【裁判案由】    返還土地
【裁判全文】
臺灣高等法院民事判決                    97年度再字第45號
再審原告    Ｘ○○
訴訟代理人  田鴻鈞律師
再審被告    玄○○
            甲ｅ○
            Ｇ○○
            乙Ｕ○
            乙Ｍ○○
            甲ｆ○
            Ｆ○○
            ｕ○○
            甲ｗ○
            甲酉○
            甲宙玲
            乙Ｙ○
            丙宇○
            乙子○
            乙Ａ○
            Ｌ○○
            乙Ｑ○
            乙辛○
            丙戊○
            ｈ○○
            辛○○
            甲ｖ○
            甲ｒ○
            ｋ○○
            丙子○
            丙庚○
            Ｗ○○
            乙丙○
            乙丁○
            乙ｍ○
            乙ｌ○
            Ｈ○○
            甲ｕ○
            丙Ｒ○
            乙ｋ○
            Ｓ  ○
            乙ｏ○
            Ｄ○○
            ｅ○○
            丙卯○
            甲ｎ○
            乙ｔ○
            甲Ｃ○
            丙丁○
            乙庚○
            甲Ｓ○
            子○○
            癸○○
            丙亥○
            甲ｔ○
            乙玄○
            丁○○
            乙黃○
            丙辛○
            巳○○
            ｘ○○
            ｂ○○
            丙壬○
            戌○○
            甲甲○○
            丙天○
            丙Ｊ○
            地○○○
            Ｉ○○
            乙地○
            ｔ○○
            甲巳○
            乙ｓ○
            乙Ｆ○
            甲己○
            酉○○
            乙ｙ
            丙甲○
            丙酉○
            甲ｃ○
            乙Ｂ○
            甲Ｈ○
            乙宇○
            乙ｇ○
            丙宙○
            乙Ｗ○
            甲申○
            甲壬○
            丙Ｐ○
            ｏ○○
            甲Ｔ○
            Ａ○○
            乙ｐ○
            Ｕ○○
            甲卯○
            宙○○
            乙未○
            丙Ａ○
            ｆ○○
            乙辰○
            乙Ｔ○
            Ｐ○○
            甲  宙
            甲亥○
            庚○○
            甲Ｑ○
            乙Ｒ○
            ｖ○○
            乙Ｄ○
            丙寅○
            甲寅○
            辰○○
            己○○
            乙ｄ○
            乙巳○
            甲Ｚ○
            甲天○
            甲ｂ○
            甲Ｌ○
            甲Ｉ○
            Ｔ○○
            丙Ｌ○
            ｉ○○
            Ｃ○○
            丙玄○
            Ｒ○○
            甲Ｙ○
            ｒ○○
            甲Ｄ○
            乙ｕ○
            丙地○
            乙ｊ○
            甲Ａ○
            乙Ｘ○
            乙Ｐ○
            甲ｇ○
            丙Ｓ○
            乙ｈ○
            Ｋ○○
            丙丙○
            甲宇○
            乙Ｈ○
            Ｎ○○
            甲Ｅ○
            ｚ○○
            甲Ｎ○
            亥○○
            丙未○
            乙亥○
            甲ｓ○
            乙Ｍ○○
            甲未○
            甲Ｕ○
            乙Ｓ○
            甲Ｏ○
            丙黃○
            乙申○
            乙ｉ○
            Ｚ○○
            Ｙ○○
            Ｏ○○
            甲癸○
            丑○○
            乙午○
            乙乙○
            ｐ○○
            未○○
            乙ｃ○
            乙Ｇ○
            乙癸○
            黃○○
            乙戊○
            丙癸○
            乙Ｋ○
            甲ｋ○
            丙地○
            乙ｑ○
            甲Ｐ○
            ｇ○○
            甲Ｒ○
            乙ｎ○
            乙ａ○
            甲戊○
            Ｅ○○
            Ｏ○○
            丙午○
            Ｍ○○
            甲Ｖ○
            乙ｒ○
            甲子○
            甲ｑ○
            寅○○
            丙○○
            甲ｚ○
            ｃ○○
            甲辛○
            ｎ○○
            乙Ｚ○
            ｍ○○
            丙Ｇ○
            乙Ｏ○
            甲戌○
            丙丑○
            ｌ○○
            乙Ｅ○
            ｑ○○
            丙Ｄ○
            甲ｏ○
            丙Ｅ○
            甲○○
            丙Ｆ○
            乙Ｖ○
            丙Ｋ○
            乙○○
            ｊ○○
            乙卯○
            甲Ｘ○
            甲Ｗ○
            甲Ｍ○
            乙ｆ○
            甲Ｆ○
            丙Ｂ○
            乙宙○
            Ｂ○○
            甲ｈ○
            ｗ○○
            丙己○
            甲丁○
            甲Ｋ○
            乙Ｊ○
            甲黃○
            ｓ○○
            甲ｌ○
            甲ｘ○
            乙ｖ○
            甲丑○
            Ｑ○○
            乙Ｃ○
            甲ｐ○
            丙戌○
            申○○
            甲  玄
            乙ｗ○
            乙ｘ○
            Ｖ○○
            ｙ○○
            甲乙○
            甲Ｂ○
            乙ｂ○
            乙壬○
            丙申○
            宇○○
            甲午○
            乙Ｉ○
            甲ｍ○
            ａ○○
            丙辰○
            甲庚○
            戊○○
            丙Ｏ○
            丙Ｎ○
            甲丙○
            甲  辰
            甲Ｇ○
            甲ｊ○
            丙Ｉ○
            壬○○
            甲ａ○
            丙Ｍ○○
            乙酉○
            甲ｄ○
            乙丑○
            乙天○
            丙Ｃ○
            乙ｚ○
            丙乙○
            卯○○
            天  ○
            乙ｅ○
            Ｊ○○
            乙戌○
            丙Ｈ○
            午○○
            ｄ○○
            甲ｙ○
            甲地○
            丙Ｑ○○
            乙Ｌ○
            乙Ｎ○
            乙己○
            甲ｉ○
            乙寅○
            丙巳○
            訊網國際股份有限公司
法定代理人  乙甲○
再審被告    希望之河社區管理委員會
法定代理人  甲Ｊ○
上列當事人間，因返還土地事件，再審原告對於中華民國96年12
月25日本院96年度上字第63號確定判決，提起再審之訴，本院判
決如下：
    主  文
再審之訴駁回。
再審訴訟費用由再審原告負擔。
    事  實
一、再審原告起訴主張：再審被告與再審原告間因返還土地事件
    ，經本院於民國 (以下同)96 年12月25日以96年度上字第63
    號判決再審原告敗訴確定(以下稱原確定判決)；惟查原確定
    判決有：(一)對於卷內已存在之重要證據漏未斟酌。(二)捨法律
    之規定不適用，而適用習慣，遽以「占有連鎖」之法理，認
    生移轉效力之適用法規顯有錯誤等之再審事由；為此，求為
    ：(一)原確定判決廢棄。(二)前項廢棄部分：(1)再審被告等應將
    坐落臺北縣新店市○○段958地號土地上如原判決附圖所示A
    部分面積16.79平方公尺通道與B部分面積7.84平方公尺斜坡
    通道填平、C部分面積0.88平方公尺冷氣機拆除、D部分面積
    0.69平方公尺及E部分面積 0.29平方公尺之兩扇圍牆拆除後
    ，將占有之土地返還再審原告。(2)再審被告等應連帶給付再
    審原告新臺幣 (以下同)1,513,952 元，及自96年8月22日原
    審民事綜合辯論意旨狀繕本最後送達再審被告之翌日起至清
    償日止，按年息百分之五計算之利息；並自上開書狀最後送
    達再審被告翌日起至返還上開占有土地之日止按年連帶給付
    再審原告302,790元。(3)願供擔保請准宣告假執行。(三)再審
     及前審訴訟費用均由再審被告等共同負擔之判決。
二、本件未經言詞辯論，未通知再審被告作何聲明及陳述。
三、再審原告主張原確定判決有：對於卷內已存在之重要證據漏
    未斟酌之再審事由，無非以證人劉學振於96年11月 7日結證
    不認識王文康，原確定判決何以認定證人劉學振與王文康簽
    立授權書為其論據；惟查原確定判決所為：「惟王文康於69
    年 1月10日在『嚴雙成要求下，立具授權書』，授權訴外人
    劉學振代為簽立合建契約及領取補助款事宜…」之論述，並
    非認定王文康直接與訴外人即證人劉學振，立具授權書，而
    係經由嚴雙成之要求下，始立具授權書；再審原告持以主張
    原確定判決對於卷內已存在之重要證據漏未斟酌，顯與原確
    定判決意旨不符，要非足採。
四、再審原告另主張原確定判決有：捨法律之規定不適用，而適
    用習慣，遽以「占有連鎖」之法理，認生移轉效力之適用法
    規顯有錯誤等之再審事由，無非以嚴雙成、劉游秀玉、周守
    常等對於再審原告所有土地，無一有合法占有權源為其論據
    ；查：原確定判決認定再審原告所繼承之系爭土地，已為其
    被繼承人劉玉珍之夫王文康出售予嚴雙成，並已點交嚴雙成
    ，惟未辦理所有權移轉登記，嗣由嚴雙成要求王文康立具授
    權書，授權予劉學振與再宏公司簽立合建契約，再審被告等
    輾轉取得系爭土地之占有，非無權占有；再審被告等係基於
    「占有連鎖」合法占有系爭土地，即由基於債之關係而為有
    權占有之一方當事人，再基於債之關係將其占有直接移轉予
    再審被告等，再審原告主張再審被告等為無權占有，即非有
    據，而非認定嚴雙成、劉游秀玉、周守常等有無權占有情事
    ，原確定判決適用「占有連鎖」之法理，自無所謂適用法規
    顯有錯誤之情事，再審原告持以主張原確定判決，有適用法
    規顯有錯誤之再審事由，亦無足採。
五、綜合上述，再審原告提起本件再審之訴，顯無再審理由，依
    民事訴訟法第502條：「再審之訴顯無再審理由者，得不經
    言詞辯論，以判決駁回之。」之規定，不經言詞辯論，逕以
    判決駁回之。
六、據上論結，本件再審之訴顯無理由，依民事訴訟法第502條
    、第78條之規定，判決如主文。
中    華    民    國    97    年    9    月     15    日
                    民事第五庭
                        審判長法  官  魏麗娟
                              法  官  梁宏哲
                              法  官  陳博享
正本係照原本作成。
如不服本判決，應於收受送達後20日內向本院提出上訴書狀，其
未表明上訴理由者，應於提出上訴後20日內向本院補提理由書狀
（均須按他造當事人之人數附繕本）上訴時應提出委任律師或具
有律師資格之人之委任狀；委任有律師資格者，另應附具律師資
格證書及釋明委任人與受任人有民事訴訟法第466條之1第1項但
書或第2項（詳附註）所定關係之釋明文書影本。
中    華    民    國    97    年    9     月    16    日
                              書記官  姚麗華
附註：
民事訴訟法第466條之1（第1項、第2項）：
對於第二審判決上訴，上訴人應委任律師為訴訟代理人。但上訴
人或其他法定代理人具有律師資格者，不在此限。
上訴人之配偶、三親等內之血親、二親等內之姻親，或上訴人為
法人、中央或地方機關時，其所屬專任人員具有律師資格並經法
院認為適當者，亦得為第三審訴訟代理人。


司法院資訊處製作；財團法人民間司法改革基金會備份。
